【裁判字號】    95,交聲,227
【裁判日期】    951102
【裁判案由】    違反道路交通管理處罰條例聲明異議
【裁判全文】
臺灣苗栗地方法院交通事件裁定         95年度交聲字第227號
原處分機關    交通部公路總局新竹區監理所苗栗監理站
異 議 人即
受 處分 人    甲○○
上列異議人即受處分人因違反道路交通管理處罰條例案件，對於
交通部公路總局新竹區監理所苗栗監理站於民國95年9 月25日以
竹監苗字第裁54－Z00000000 號所為處分（原舉發案號：內政部
警政署國道公路警察局公警局交字第Z00000000 號）聲明異議，
本院裁定如下：
    主    文
原處分關於裁處甲○○罰鍰新臺幣肆萬玖仟伍佰元部分撤銷。
    理  由
一、按違反道路交通管理事件統一裁罰基準及處理細則第25條但
    書第5 款規定「但有下列情形之一者，移送行為地處罰機關
    處理：五、汽車駕駛人違反本條例第35條規定者。」本案異
    議人之違規事實係酒精濃度超過規定標準，乃道路交通管理
    處罰條例第35條第1 項第1 款事由，應由行為地即苗栗監理
    站處理之。故本案苗栗監理站有管轄權，合先敘明。
二、按汽車駕駛人，駕駛汽車經測試檢定有下列情形之一者，處
    新臺幣15,000元以上60,000元以下罰鍰，並當場移置保管該
    汽車及吊扣其駕駛執照1 年；因而肇事致人受傷者，並吊扣
    其駕駛執照2 年；致人重傷或死亡者，吊銷其駕駛執照，並
    不得再考領：（一）酒精濃度超過規定標準」，道路交通管
    理處罰條例第35條第1 項第1 款定有明文。次按「違反行政
    法上義務而受罰鍰、沒入或其他種類行政罰之處罰時，適用
    本法。但其他法律有特別規定者，從其規定」、「本法所稱
    其他種類行政罰，指下列裁罰性之不利處分：一、限制或禁
    止行為之處分：限制或停止營業、吊扣證照‧‧‧‧禁止申
    請或其他限制或禁止為一定行為之處分。」、「一行為同時
    觸犯刑事法律及違反行政法上義務規定者，依刑事法律處罰
    之。但其行為應處以其他種類行政罰或得沒入之物而未經法
    院宣告沒收者，亦得裁處之。前項行為如經不起訴處分或為
    無罪、免訴、不受理、不付審理之裁判確定者，得依違反行
    政法上義務規定裁處之」，係94年2 月5 日公布，95年2 月
    5 日施行之行政罰法第1 條、第2 條第1 款、第26條分別定
    有明文。又依據行政罰法第26條之立法理由：（一）一行為
    同時觸犯刑事法律及違反行政法上義務規定時，由於刑罰與
    行政罰同屬對不法行為之制裁，而刑罰之懲罰作用較強，故
    依刑事法律處罰，即足資警惕時，實無一事二罰再處行政罰
    之必要。且刑事法律處罰，由法院依法定程序為之，較符合
    正當法律程序，應予優先適用。但「罰鍰」以外之沒入或「
    其他種類行政罰」，因兼具維護公共秩序之作用，為達行政
    目的，行政機關仍得「併予裁處」，故為第一項但書規定。
    （二）前述行為如經檢察官為不起訴處分或法院為無罪、免
    訴、不受理或不付審理（少年事件）之裁判確定，行政罰之
    裁處即無一事二罰之疑慮，故第二項規定此時仍得依違反行
    政法上義務之規定裁處。另按「被告所犯為死刑、無期徒刑
    或最輕本刑三年以上有期徒刑以外之罪，檢察官參酌刑法第
    五十七條所列事項及公共利益之維護，認以緩起訴為適當者
    ，得定一年以上三年以下之緩起訴期間為緩起訴處分，其期
    間自緩起訴處分確定之日起算」、「被告於緩起訴期間內，
    有下列情形之一者，檢察官得依職權或依告訴人之聲請撤銷
    原處分，繼續偵查或起訴：（一）於期間內故意更犯有期徒
    刑以上刑之罪，經檢察官提起公訴者。（二）緩起訴前，因
    故意犯他罪，而在緩起訴期間內受有期徒刑以上刑之宣告者
    。（三）違背第二百五十三條之二第一項各款之應遵守或履
    行事項者」，刑事訴訟法第253 條之1 第1 項、第253 條之
    3 第1 項分別定有明文。準此，被告經檢察官為「緩起訴」
    處分者，於「緩起訴」之猶豫期間內，其最後是否會被檢察
    官提起公訴，猶懸而未定，意即「緩起訴」處分於猶豫期間
    內尚未具有實質之確定力，檢察官於期間內，可對被告繼續
    觀察，此時若被告顯無反省警惕之情或根本欠缺反省警惕之
    能力，檢察官得依職權或依告訴人之聲請，將被告「緩起訴
    」處分撤銷，繼續偵查或起訴。
四、原處分機關略以：異議人即受處分人甲○○於民國95年5 月
    29日1 時2 分許，駕駛車牌號碼7Q－530 號營業用小客車，
    在國道三號南下114.6 公里處，因「酒精呼氣濃度1.04MG/L
    不合格未致人受傷」之違規，經內政部警政署國道公路警察
    局第二警察隊後龍分隊依道路交通管理處罰條例第35條第1
    項第1 款舉發，爰裁罰新臺幣（下同）49,500元整，並吊扣
    駕照1年。
五、受處分人聲明異議意旨略以：受處分人因裁決處罰鍰49,500
    元，因酒醉駕車一行為不兩罰，受處分人酒醉駕車等經臺灣
    苗栗地方法院檢察署檢察官於95年6 月23日以95年度偵字第
    3085號緩起訴處分，故交通裁決有關罰鍰49,500元之處分應
    予撤銷，並退還已繳納之罰鍰49,500元等語。
六、經查：異議人於95年5 月29日凌晨1 時2 分許，駕駛車牌號
    碼7Q－530 號營業用小客車，行經國道三號南下114.6 公里
    處時經警攔檢，並測得異議人呼氣酒精濃度高達每公升1.04
    毫克，為內政部警政署國道公路警察局第二警察隊後龍分隊
    警員康志榮以其有違反道路交通管理處罰條例第35條第1 項
    第1 款規定之行為，予以製單舉發，經原處分機關於95年9
    月25日依道路交通管理處罰條例第35條第1 項第1 款及違反
    道路交通管理事件統一裁罰基準及處理細則第43條、第44條
    及第67條之規定，以竹監苗字第裁54－Z00000000 號裁決書
    裁處異議人罰鍰49,500元，並吊扣駕駛執照1 年，有內政部
    警政署國道公路警察局公警局交字第Z00000000 號舉發違反
    道路交通管理事件通知單、違反道路交通管理事件裁決書各
    1 紙在卷可稽。另異議人上開同一酒醉駕車之行為事實，並
    經臺灣苗栗地方法院檢察署檢察官於95年6 月23日以95年度
    偵字第3085號為緩起訴處分，其期間為1 年，被告即異議人
    應於收受緩起訴處分命令通知1 個月內，支付新臺幣4 萬元
    予公益團體即中華社會福利聯合勸募協會），異議人並已支
    付上開4 萬元，此有上開緩起訴處分書及收據附卷足憑。而
    按行政罰法第26條明訂一事不二罰原則，且應受行政罰之行
    為如經不起訴處分或為無罪、免訴、不受理、不付審理之裁
    判「確定」者，始得依違反行政法上義務規定裁處之，並未
    包括「緩起訴」處分在內，雖「緩起訴」處分之最終使被告
    免於刑事訴追之效果與「不起訴」處分之效果相同，行政罰
    法第26條第2 項解釋上本應包括緩起訴處分情形在內，但依
    據行政罰法第26條第2 項規定之立法意旨，亦必須待緩起訴
    處分實質確定時，被告才最終地確定免於受刑事訴追，原處
    分機關始得為行政裁罰，亦即在緩起訴期間內即猶豫期間期
    滿前，該緩起訴處分仍有被撤銷之可能，此時原處分機關若
    依法為行政裁決，將使受處分人有同時遭受行政處罰及刑事
    訴追之危險，而顯與行政罰法第26條規定之立法意旨相違背
    。本件原處分之裁決日期為95年9 月25日，前開緩起訴處分
    於95年7 月18日確定，且緩起訴期間為1 年，於1 年後即96
    年7 月17日始實質確定。從而，在上開緩起訴處分尚未實質
    確定前，原處分機關即依道路交通管理處罰條例規定為本件
    罰鍰之裁決，顯與前揭行政罰法第26條第2 項規定有違，是
    異議人之異議為有理由。又異議人僅聲明異議罰鍰49,500元
    部分，對於吊扣駕駛執照1 年部分未提出聲明異議，故其吊
    扣駕駛執照之行政處分，仍持續中，不在本件審理範圍，附
    此說明。
七、綜上所述，原處分機關以異議人有酒精濃度超過標準之行為
    ，依道路交通管理處罰條例第35條第1 項第1 款、違反道路
    交通管理事件統一裁罰基準及處理細則第43條、第44條、第
    67條、違反道路交通管理事件統一裁罰標準表等規定，裁處
    異議人罰鍰49,500元，並吊扣駕駛執照1 年之處分，其中裁
    處罰鍰部分，於法不合，自應由本院將原處分罰鍰49,500元
    部分撤銷，以資適法，嗣96年7 月17日上開緩起訴處分實質
    確定後再行裁處。
據上論斷，應依道路交通案件處理辦法第19條、第20條前段，裁
定如主文。
中    華    民    國    95    年    11    月    2     日
                  交通法庭    法  官    張珈禎
上正本證明與原本無異。
如不服本裁定，應於送達後5 日內，向本院提出抗告狀。
                              書記官    黃雅琦
中    華    民    國    95    年    11    月    2     日


司法院資訊處製作；財團法人民間司法改革基金會備份。
